【裁判字號】    97,消債抗,190
【裁判日期】    971128
【裁判案由】    更生事件
【裁判全文】
臺灣板橋地方法院民事裁定           97年度消債抗字第190號
抗  告  人  甲○○
上列抗告人因消費者債務清理條例聲請更生事件，對於中華民國
97年10月23日本院97年度消債更字第199 號裁定提起抗告，本院
裁定如下：
    主  文
抗告駁回。
抗告程序費用新臺幣壹仟元由抗告人負擔。
    理  由
一、本件抗告意旨略以：金融機構全然無視於抗告人之生活經濟
    ，逕行擬定協商條件，迫使抗告人應允，顯係趁抗告人於急
    迫之情形下脅迫締結，有違契約正義，法院自得依抗告人之
    聲請而干預。原審認抗告人尚得與債權人依個別協商一致性
    方案及95年債務協商變更方案等方式，再次進行協商，然此
    舉無疑將抗告人置於債務之深淵而不予理會，縱抗告人為其
    配偶加保商業性保險，不屬必要費用之範疇，原審仍應先准
    許抗告人更生，再行對抗告人之支出提出糾正，方符消費者
    債務清理條例之立法目的。抗告人確實有不可歸責於己之事
    由致履行有重大困難，原審遽予駁回，自有不當，為此提起
    抗告，並聲明：原裁定廢棄。
二、按債務人對於金融機構因消費借貸、自用住宅借款、信用卡
    或現金卡契約而負債務，在聲請更生或清算前，應提出債權
    人清冊，以書面向最大債權金融機構請求協商債務清償方案
    並表明共同協商之意旨，消費者債務清理條例第151 條第1
    項定有明文。次按債務人與金融機構協商成立者，不得聲請
    更生或清算，但因不可歸責於己之事由，致履行顯有重大困
    難者，不在此限；本條例施行前，債務人依金融主管機關協
    調成立之中華民國銀行公會會員辦理消費金融案件無擔保債
    務協商機制與金融機構成立之協商，準用前項之規定，消費
    者債務清理條例第151 條第5 項、第6 項亦分別有明文可參
    。又聲請更生或清算不合程式或不備其他要件者，法院應以
    裁定駁回之，但其情形可以補正者，法院應定期間先命補正
    ，復為同條例第8 條所明定。本件抗告人未舉證於協商成立
    後，有何新發生不可歸責於己之事由致履行協商顯有重大困
    難之事實，而抗告人所列之日常生活支出，乃抗告人於協商
    成立當時可得預見，其盱衡自己之經濟狀況，仍願簽署協議
    書，自應依協議條款履行，難謂其於協商成立後，有新發生
    不可歸責於抗告人之事由致履行協商顯有重大困難之情事。
三、本件經原審命抗告人補正「協商成立後，因不可歸責於己之
    事由致履行顯有重大困難」之具體事證，抗告人未能證明，
    自應駁回債務人更生之聲請。原審裁定駁回債務人更生之聲
    請，於法並無違誤。抗告意旨指摘原裁定為不當，求予廢棄
    云云，為無理由，應予駁回。
四、據上論結，本件抗告為無理由，依消費者債務清理條例第15
    條，民事訴訟法第495 條之1 第1 項、第449 條第1 項、第
    95條、第78條，裁定如主文。
中    華    民    國    97    年    11    月    28    日
              民事第三庭    審判長法  官  朱耀平
                                  法  官  邱靜琪
                                  法  官  陳映如
不得抗告
中    華    民    國    97    年    11    月    28    日
                                  書記官  李錦輝


司法院資訊處製作；財團法人民間司法改革基金會備份。
